【裁判字號】    99,家聲,180
【裁判日期】    990330
【裁判案由】    變更子女姓氏
【裁判全文】
臺灣高雄地方法院民事裁定             99年度家聲字第180號
聲  請  人  甲○○
上列聲請人聲請變更子女姓氏事件，本院裁定如下：
    主  文
聲請人甲○○（男，民國○○年○ 月○ 日生、身分證統一編號：Ｚ0
00000000號）之姓氏准予變更為母姓「程」。
聲請程序費用新臺幣壹仟元由聲請人負擔。
    理  由
一、聲請意旨略以：聲請人之父司繼文於民國61年間即已死亡，
    當時聲請人尚未滿2 歲，此後聲請人即由母親程美鳳單獨扶
    養成年，其情感上認同、依附母方親人，若維持其冠父姓，
    必將使聲請人對家庭之認同感及歸屬感產生疑惑，不利於聲
    請人之身心發展，爰依民法第1059條第5 項第2 款規定，請
    求變更聲請人之姓氏為母姓即「程」姓等語。
二、按子女已成年者，經父母之書面同意得變更為父姓或母姓；
    有下列各款情形之一，且有事實足認子女之姓氏對其有不利
    之影響時，父母之一方或子女得請求法院宣告變更子女之姓
    氏為父姓或母姓：一、父母離婚者。二、父母之一方或雙方
    死亡者。三、父母之一方或雙方生死不明滿三年者。四、父
    母之一方曾有或現有未盡扶養義務滿二年者，民法第1059條
    第3 項及第5 項定有明文。而姓氏屬姓名權而為人格權之一
    部分，具有社會人格之可辨識性，與身分安定及交易安全有
    關外，姓氏尚具有家族制度之表徵，故賦予父母之選擇權，
    惟因應情勢變更，倘有事實足認子女之姓氏對其有不利之影
    響時，父母之一方或子女自得請求法院宣告變更子女之姓氏
    為父姓或母姓。
三、經查：聲請人已成年，其係從父之司姓，其父親於61年間已
    死亡等情，業據其提出戶籍謄本、除戶謄本各1 份為證。另
    聲請人之父於聲請人未滿2 歲即死亡，聲請人自幼即由母親
    單親撫育照顧成年，是以其於前述家庭生活環境下成長，生
    母在其自我認同（Identification）之發展過程中產生絕大
    的影響力，而形成聲請人欲符合其認同對象之心理趨向，惟
    其原有人格權中表徵父方家族之父姓，與其人格中實際認同
    之對象相抵觸，聲請人復無從將之切割分離，堪認父姓對其
    人格已有不利之影響。再者，聲請人之母程美鳳亦到庭同意
    聲請人改從母姓等語（見本院99年3 月18日訊問筆錄）。綜
    上所述，聲請人若繼續從父姓對其確有不利之影響，爰認聲
    請人之主張堪信為真實。是聲請人本件請求，經核並無不合
    ，依法應予准許，爰宣告變更聲請人之姓氏為母姓之「程」
    姓。
四、依非訟事件法第21條第1項、第24條第1項，裁定如主文。
中    華    民    國    99    年    3     月    30    日
                  家事法庭      法  官  郭佳瑛
以上正本係照原本作成
如對本裁定抗告須於裁定送達後10日內向本院提出抗告狀
中    華    民    國    99    年    3     月    30    日
                                書記官  曾小玲

司法院資訊處製作；財團法人民間司法改革基金會備份。
